【裁判字號】    89,抗,356
【裁判日期】    890930
【裁判案由】    聲請法官迴避
【裁判全文】
臺灣高等法院刑事裁定                            八十九年度抗字第三五六號
    抗  告  人
    即 自 訴人   乙○○
右列抗告人因被告黃小琴等偽造文書案件，不服臺灣台北地方法院八十九年八月十日
裁定（八十九年度聲字第九五三號）提起抗告，本院裁定如左：
    主  文
抗告駁回。
    理  由
一、本件抗告意旨略以：抗告人曾以承審法官甲○○為被告向台灣台北地方法院檢察
    署提出枉法裁判之告訴在案，按諸刑事訴訟法第十七條第二款之規定，承審法官
    既曾為被告即應於抗告人現所提起之八十九年度自字第四四九號案件自行迴避；
    且甲○○法官所判決之案件曾經最高法院撤銷發回台灣高等法院，顯見其有能力
    問題，已符合同法第十八條第二款足認其執行職務有偏頗之虞之規定，原審竟裁
    定駁回抗告人法官迴避之聲請，為此提起抗告云云。
二、按刑事訴訟法第十七條第二款固規定法官現為或曾為被告之配偶、八親等內之血
    親、五親等內之姻親或家長、家屬者，應自行迴避，惟上開規定係指承審法官於
    該管之訟爭案件中現為或曾為被告之配偶、八親等血親、五親等內姻親或家長、
    家屬，而甲○○法官雖經抗告人告發而為枉法裁判之被告，究與該款規定之現為
    或曾為被告之八親等內血親或五親等內姻親等之情形有間，自不足以此認其有自
    行迴避之原因；又查抗告人告發之該案並已經台灣台北地方法院檢察署八十七年
    度他字第三一０、八四０號案以查無犯罪嫌疑予以簽結在案，且經原審調閱屬實
    ，則甲○○法官益無自行迴避之原因。再按當事人聲請法官迴避，以有刑事訴訟
    法第十八條第一款、第二款所列情形之一者為限。又刑事訴訟法第十八條第二款
    所謂足認法官執行職務有偏頗之虞，係指以一般通常之人所具有之合理觀點，對
    於該承辦法官能否為公平之裁判，均足產生懷疑；且此種懷疑之發生，存有其完
    全客觀之原因，而非僅出於當事人自己主觀之判斷者，始足當之。至於訴訟上之
    指揮，乃專屬於法院之職權，當事人之主張、聲請，在無礙於事實之確認以及法
    的解釋適用之範圍下，法院固得斟酌其請求以為訴訟之進行，但仍不得以此對當
    事人之有利與否，作為其將有不公平裁判之依據，更不得以此訴訟之進行與否，
    乃謂有偏頗之虞，而聲請法官迴避，最高法院著有七十九年臺抗字第三一八號判
    例可資參照。經查第一審係事實審法院得自行調查證據，依自由心證認定事實，
    再本其確信之法律見解，適用法律，縱其認事用法與上級審法院見解互異，亦難
    認有何違反事實審法定權責之情形，而謂承審法官執行職務有偏頗之虞，茲抗告
    人以甲○○法官所判決之案件曾經最高法院撤銷發回台灣高等法院，顯見其有能
    力問題云云，認其執行職務有偏頗之虞而聲請迴避，揆諸前揭判例意旨諭示，其
    聲請既乏具體事證，尚難僅因主觀上之臆測即遽論承審法官有偏頗之虞。此外復
    無其他積極證據足資證明甲○○法官承辦八十九年度自字第四四九號案件有偏頗
    之虞，原審因依刑事訴訟法第二十一條第一項規定，裁定駁回抗告人法官迴避之
    聲請，認事用法，尚無不合，抗告意旨，恣意指摘原裁定不當，為無理由，應予
    駁回。
三、據上論斷，依刑事訴訟法第四百十二條，裁定如主文。
中    華    民    國    八十九    年       九       月       三十       日
                            臺灣高等法院刑事第十一庭
                                審判長法  官  楊  照  男
                                      法  官  王  詠  寰
                                      法  官  楊  炳  禎
右正本證明與原本無異。
不得再抗告。
                                      書記官  廖  素  花
中      華      民      國    八十九    年      十      月      三      日


司法院資訊處製作；財團法人民間司法改革基金會備份。
